---
title: "Master Analysis"
author: "Marcin Kosinski"
date: "25.10.2015"
output:
  pdf_document:
    keep_tex: true
    highlight: tango
---

```{r setup, purl=FALSE, echo=FALSE}
knitr::opts_chunk$set(eval = FALSE, tidy = FALSE, comment="")
```


```{r, eval = TRUE}

extractSurvival <- function(cohorts){
  
  survivalData <- list()
  for(i in cohorts){
    get(paste0(i, ".clinical"), envir = .GlobalEnv) %>%
				select(patient.bcr_patient_barcode,
							 patient.vital_status,
							 patient.days_to_last_followup,
							 patient.days_to_death ) %>%
				mutate(bcr_patient_barcode = toupper(patient.bcr_patient_barcode),
				       patient.vital_status = ifelse(patient.vital_status %>%
												 as.character() =="dead",1,0),
    		       barcode = patient.bcr_patient_barcode %>%
					 	             as.character(),
      		     times = ifelse( !is.na(patient.days_to_last_followup),
                      patient.days_to_last_followup %>%
                     	as.character() %>%
                     	as.numeric(),
               patient.days_to_death %>%
                     	as.character() %>%
                     	as.numeric() )
					 ) %>%
   filter(!is.na(times)) -> survivalData[[i]]
  
  
  }
  do.call(rbind,survivalData) %>%
    select(bcr_patient_barcode, patient.vital_status, times) %>%
    unique  

}


extractMutations <- function(cohorts, prc){
  mutationsData <- list()
  for(i in cohorts){
    get(paste0(i, ".mutations"), envir = .GlobalEnv) %>%
      select(Hugo_Symbol, bcr_patient_barcode) %>%
      filter(nchar(bcr_patient_barcode)==15) %>%
      filter(substr(bcr_patient_barcode, 14, 15)=="01") %>%
      unique -> mutationsData[[i]]
  }
  do.call(rbind,mutationsData) %>% unique -> mutationsData
  
  mutationsData %>%
    group_by(Hugo_Symbol) %>%
    summarise(count = n()) %>%
    arrange(desc(count)) %>%
    mutate(count_prc = count/length(unique(mutationsData$bcr_patient_barcode))) %>%
    filter_(paste0("count_prc > ",prc)) %>%
    select(Hugo_Symbol) %>%
    unlist -> topGenes
  
  mutationsData %>%
    filter(Hugo_Symbol %in% topGenes) -> mutationsData_top
  
  
  mutationsData_top %>%
    dplyr::group_by(bcr_patient_barcode) %>%
    dplyr::summarise(count = n()) %>%
    group_by(count) %>% 
    summarise(total = n()) %>%
    arrange(desc(count))
#   
#   mutationsData_top %>%
#     spread(Hugo_Symbol, bcr_patient_barcode) -> mutationsData_top_sp
  
  as.data.table(mutationsData_top) -> mutationsData_top_DT
  dcast.data.table(mutationsData_top_DT, bcr_patient_barcode ~ Hugo_Symbol , fill = 0) %>%
    as.data.frame -> mutationsData_top_dcasted
  
  mutationsData_top_dcasted[,-1][mutationsData_top_dcasted[,-1] != "0"] <- 1

  mutationsData_top_dcasted -> result
  names(result) <- gsub(names(result),pattern = "-",  replacement = "")
  result
}


extractCohortIntersection <- function(){
  
  data(package = "RTCGA.mutations")$results[,3] %>%
    gsub(".mutations", "", x = .) -> mutations_data
  data(package = "RTCGA.clinical")$results[,3] %>%
    gsub(".clinical", "", x = .) -> clinical_data
  
  intersect(mutations_data, clinical_data)
}

prepareCoxDataSplit <- function(mutationsData, survivalData, groups, seed = 4561){
  mutationsData %>%
  mutate(bcr_patient_barcode = substr(bcr_patient_barcode,1,12)) %>%
  left_join(survivalData,
            by = "bcr_patient_barcode") -> coxData

  coxData <- coxData[, -c(1,2)]
  
  coxData %>%
    filter(times > 0) %>%
    filter(!is.na(times)) -> coxData
  
  apply(coxData[,-c(1092, 1093)], MARGIN = 2,function(x){
    as.numeric(as.character(x))
  }) -> coxData[,-c(1092, 1093)]
  
  set.seed(seed)
  sample(groups, replace = TRUE, size = 6085) -> groups
  split(coxData, groups) #coxData_split
}

prepareForumlaSGD <- function(coxData){
  as.formula(paste("Surv(times, patient.vital_status) ~ ",
                   paste(names(coxData[[1]])[-c(1092, 1093)],
                         collapse="+"), collapse = ""))
}


full_cox_loglik_matrix <- function(beta, x, censored){
  order(x$times) -> order2
  x[order2, ] -> xORD
  censored[order2] -> censORD
  sum(censORD*(beta%*%x[, -which(names(x)=='times')] -
                       log(cumsum(exp(beta1*rev(x1) + beta2*rev(x2))))))
}



library(dplyr)
library(RTCGA.clinical)
library(RTCGA.mutations)
library(data.table)
library(coxphSGD)
```


Do analizy badającej wpływ występowania mutacji genów na czas przeżycia wykorzystano dane kliniczne i dane o występujących u pacjentów mutacjach genetycznych. Starano się wykorzystać dane ze wszystkich 38 dostępnych kohort nowotworowych z badania \textit{The Cancer Genome Atlas} (TCGA), jednak nie dla wszystkich kohort umieszczono w badaniu dane o mutacjach. Częśc wspólną nazw dla kohort zawierających zarówno dane kliniczne oraz dane o mutacjach wygenerowaną dzięki wywołaniu 

```{r, eval = TRUE}
(extractCohortIntersection() -> cohorts)
```

Następnie dla tak otrzymanych 35 kohort nowotworowych uzyskano dane o statusie pacjenta (śmierć bądź cenzurowanie) oraz jego czasie spędzonym pod obseracją dzięki funkcji
```{r, eval = TRUE}
head(extractSurvival(cohorts) -> survivalData)
```

Dane o mutacjach występujących wśród tkanek nowotworowych kolejnych pacjentów uzyskano za pomocą
```{r, eval = TRUE}
extractMutations(cohorts, 0.02) -> mutationsData
mutationsData[1:6, c(1,4,56,100,207,801)]
```
gdzie wybrano jedynie te geny, których mutacja dotyczyła co najmniej 2 % pacjentów mających zarówno dane kliniczne jak i dane o występujących mutacjach w genach.

Dla tak otrzymanych dwóch zbiorów danych połączono dla pacjentów informacje kliniczne z informacjami o mutacjach dzięki przypisanym do pacjentów i ich próbek kodów `bcr_patient_barcode`, by ostatecznie podzielić zbiór pacjentów na 100 losowo utworzonych grup.
```{r, eval = TRUE}
set.seed(4561)
prepareCoxDataSplit(mutationsData,survivalData, groups = 100) -> coxData_split
head(coxData_split[[1]][c(1,10), c(210,302,356,898,911,1092:1093)])
```

Niezbędną formułę modelu potrzebną do sprezycowania, które geny (a pozostało ich 1091) należy uwzględnić w modelu uzyskano dzięki pomocniczej funkcji
```{r}
prepareForumlaSGD(coxData_split) -> formulaSGD
```

Ostatecznie dla 6085 pacjentów, którzy posiadali informacje o występujących mutacjach, oraz dla których odnotowano komplet i poprawność danych klinicznych dotyczących statusu i obserwowanego czasu przeżycia wyliczono wspólczynniki modelu proporcjonalnych hazardów Coxa z wykorzystaniem stochastycznego spadku gradientu do estymacji. Model dopasowano wielokrotnie z różnymi ciągami odpowiadającymi za długość kroku algorytmu, dodatkowo badano różną ilość epok w algorytmie. Dla tak powstałych kilku modeli wybrano ten, który dla swoich współczynników dawał największą wartość funkcji częściowej log-wiarogodności dla niewykorzystanej do uczenia próbki, zawierającej 2 ostatnie zaobserwowane podzbiory obserwacji. Dla każdego z ciągów $1/t, 1/50*\sqrt(t), 100/5*\sqrt(100)$ odpowiadających długościom kroków w algorytmie wyznaczono współczynniki modelu dla 5 epok, dzięki czemu możliwe było rozważanie postępu danego wariantu algorytmu również po 1, 2, 3 czy 4 epokach.

```{r, eval = FALSE, echo=1:7}
coxData_split[99:100] -> testCox
coxData_split[1:98] -> trainCox
coxphSGD(formulaSGD, data = trainCox, max.iter = 490) -> model_1_over_t
coxphSGD(formulaSGD, data = trainCox, max.iter = 490,
         learningRates = function(t){1/(50*sqrt(t))}) -> model_1_over_50sqrt_t
coxphSGD(formulaSGD, data = trainCox, max.iter = 490,
         learningRates = function(t){1/(100*sqrt(t))}) -> model_1_over_100sqrt_t
save(model_1_over_t, file = "model_1_over_t.rda")
save(model_1_over_50sqrt_t, file = "model_1_over_50sqrt_t.rda")
save(model_1_over_100sqrt_t, file = "model_1_over_100sqrt_t.rda")
```

```{r, echo=FALSE}
model_1_over_t$coefficients[c(98, 196, 294, 392, 490)] -> coeffs_1_overt
do.call(rbind, coeffs_1_overt) %>%
  as.data.frame %>%
  mutate(epoka = 1:5) %>%
  tidyr::gather(key=epoka) ->gat
names(gat)[2]<- "gen"
library(ggplot2)
gat %>%
  ggplot(aes(value)) + geom_histogram(fill=4, col = 1, binwidth =  0.01) +
  facet_grid(epoka~.) +
  theme_dark(base_size = 15) +
  ylab('liczność') + xlab('wartości współczynników modelu') +
  ggtitle('Histogramy wartości współczynników modelu po kolejnych epokach') 


model_1_over_50sqrt_t$coefficients[c(98, 196, 294, 392, 490)] -> coeffs_over_50sqrt_t
do.call(rbind, coeffs_over_50sqrt_t) %>%
  as.data.frame %>%
  mutate(epoka = 1:5) %>%
  tidyr::gather(key=epoka) ->gat2
names(gat2)[2]<- "gen"
library(ggplot2)
gat2 %>%
  ggplot(aes(value)) + geom_histogram(fill=5, col = 1, binwidth =  0.01) +
  facet_grid(epoka~.) +
  theme_dark(base_size = 15) +
  ylab('liczność') + xlab('wartości współczynników modelu') +
  ggtitle('Histogramy wartości współczynników modelu po kolejnych epokach') 

model_1_over_100sqrt_t$coefficients[c(98, 196, 294, 392, 490)] -> coeffs_over_100sqrt_t
do.call(rbind, coeffs_over_100sqrt_t) %>%
  as.data.frame %>%
  mutate(epoka = 1:5) %>%
  tidyr::gather(key=epoka) ->gat3
names(gat3)[2]<- "gen"
gat3 %>%
  ggplot(aes(value)) + geom_histogram(fill=6, col = 1, binwidth =  0.01) +
  facet_grid(epoka~.) +
  theme_dark(base_size = 15) +
  ylab('liczność') + xlab('wartości współczynników modelu') +
  ggtitle('Histogramy wartości współczynników modelu po kolejnych epokach') 



gat %>%
  mutate(model = "model1") %>%
  bind_rows(gat2 %>%
              mutate(model = "model2")) %>% 
  bind_rows(gat3 %>%
              mutate(model = "model3")) %>% 
  ggplot(aes(value)) + geom_histogram(fill=4, col = 1, binwidth = 0.001) +
  facet_grid(epoka~model) +
  theme_dark(base_size = 15) +
  ylab('liczność') + xlab('wartość współczynnika modelu') +
  ggtitle('Histogramy wartości współczynników modelu po kolejnych epokach')

do.call(rbind, coeffs_over_100sqrt_t) %>% t %>%  as.data.frame -> model3
do.call(rbind, coeffs_over_50sqrt_t) %>% t %>%  as.data.frame -> model2
do.call(rbind, coeffs_1_overt) %>% t %>%  as.data.frame -> model1
names(model3) <- c("epoka1", "epoka2","epoka3", "epoka4", "epoka5")
names(model2) <- c("epoka1", "epoka2","epoka3", "epoka4", "epoka5")
names(model1) <- c("epoka1", "epoka2","epoka3", "epoka4", "epoka5")

library(GGally)
ggpairs(  title = 'Różnice między współczynnikami w kolejnych epokach',
  model1, alpha = 0.4, params = c(color = "white"),
  upper = "blank",
  lower = list(continuous = "points")
) + theme_dark() 
```

Niemożliwe było sprawdzenie założeń modelu dotyczących proporcjonalności hazardu, gdyż zakładano napływającą postać danych (stąd podział danych na 100 grup). Dla takiej postaci pojawiania się danych ciężko także mówić o jakiejkolwiek diagnostyce poprawności dopasowania modelu i dokładności otrzymanych wpsółczynników. Nie stworzono teorii pozwalającej badać istotność statystyczną otrzymanych współczynników w modelu, jednak założono, że współczynniki dostatecznie odległe od $0$ można uznać za istotnie wpływające na czas życia pacjenta. Współczynniki dodatnie oznaczają zwiększenie hazardu pacjenta posiadającego mutację w danym genie w stosunku do pacjentów nie posiadających mutacji w danym genie. Współczynniki ujemne oznaczają zmniejszenie hazardu pacjenta posiadającego mutację w danym genie w stosunku do pacjentów nie posiadających mutacji w danym genie. Wzrost proporcji hazardu można otrzymać dla danego genu poprzez obłożenie współczynnika funkcją wykładniczą o wykładniku $e$.

Wyniki estymacji dla genów zawierających największe co do modułu współczynniki można znaleźć w Tabeli 1.

```{r, echo = FALSE}
names(tail(sort(abs(tail(model_1_over_t$coefficients,1)[[1]])),40)) -> top40
tail(model_1_over_t$coefficients,1)[[1]][which(names(tail(model_1_over_t$coefficients,1)[[1]]) %in% top40)] -> real_top40
data.frame(beta = sort(real_top40, decreasing = TRUE),
           exp_beta = exp(sort(real_top40, decreasing = TRUE))) %>% xtable::xtable()
```
