---
title: "Master Analysis"
author: "Marcin Kosinski"
date: "25.10.2015"
output:
  pdf_document:
    keep_tex: true
    highlight: tango
---

```{r setup, purl=FALSE, echo=FALSE}
knitr::opts_chunk$set(eval = FALSE, tidy = FALSE, comment="")
```


```{r, eval = TRUE}

extractSurvival <- function(cohorts){
  
  survivalData <- list()
  for(i in cohorts){
    get(paste0(i, ".clinical"), envir = .GlobalEnv) %>%
				select(patient.bcr_patient_barcode,
							 patient.vital_status,
							 patient.days_to_last_followup,
							 patient.days_to_death ) %>%
				mutate(bcr_patient_barcode = toupper(patient.bcr_patient_barcode),
				       patient.vital_status = ifelse(patient.vital_status %>%
												 as.character() =="dead",1,0),
    		       barcode = patient.bcr_patient_barcode %>%
					 	             as.character(),
      		     times = ifelse( !is.na(patient.days_to_last_followup),
                      patient.days_to_last_followup %>%
                     	as.character() %>%
                     	as.numeric(),
               patient.days_to_death %>%
                     	as.character() %>%
                     	as.numeric() )
					 ) %>%
   filter(!is.na(times)) -> survivalData[[i]]
  
  
  }
  do.call(rbind,survivalData) %>%
    select(bcr_patient_barcode, patient.vital_status, times) %>%
    unique  

}


extractMutations <- function(cohorts, prc){
  mutationsData <- list()
  for(i in cohorts){
    get(paste0(i, ".mutations"), envir = .GlobalEnv) %>%
      select(Hugo_Symbol, bcr_patient_barcode) %>%
      filter(nchar(bcr_patient_barcode)==15) %>%
      filter(substr(bcr_patient_barcode, 14, 15)=="01") %>%
      unique -> mutationsData[[i]]
  }
  do.call(rbind,mutationsData) %>% unique -> mutationsData
  
  mutationsData %>%
    group_by(Hugo_Symbol) %>%
    summarise(count = n()) %>%
    arrange(desc(count)) %>%
    mutate(count_prc = count/length(unique(mutationsData$bcr_patient_barcode))) %>%
    filter_(paste0("count_prc > ",prc)) %>%
    select(Hugo_Symbol) %>%
    unlist -> topGenes
  
  mutationsData %>%
    filter(Hugo_Symbol %in% topGenes) -> mutationsData_top
  
  
  mutationsData_top %>%
    dplyr::group_by(bcr_patient_barcode) %>%
    dplyr::summarise(count = n()) %>%
    group_by(count) %>% 
    summarise(total = n()) %>%
    arrange(desc(count))
#   
#   mutationsData_top %>%
#     spread(Hugo_Symbol, bcr_patient_barcode) -> mutationsData_top_sp
  
  as.data.table(mutationsData_top) -> mutationsData_top_DT
  dcast.data.table(mutationsData_top_DT, bcr_patient_barcode ~ Hugo_Symbol , fill = 0) %>%
    as.data.frame -> mutationsData_top_dcasted
  
  mutationsData_top_dcasted[,-1][mutationsData_top_dcasted[,-1] != "0"] <- 1

  mutationsData_top_dcasted -> result
  names(result) <- gsub(names(result),pattern = "-",  replacement = "")
  result
}


extractCohortIntersection <- function(){
  
  data(package = "RTCGA.mutations")$results[,3] %>%
    gsub(".mutations", "", x = .) -> mutations_data
  data(package = "RTCGA.clinical")$results[,3] %>%
    gsub(".clinical", "", x = .) -> clinical_data
  
  intersect(mutations_data, clinical_data)
}

prepareCoxDataSplit <- function(mutationsData, survivalData, groups, seed = 4561){
  mutationsData %>%
  mutate(bcr_patient_barcode = substr(bcr_patient_barcode,1,12)) %>%
  left_join(survivalData,
            by = "bcr_patient_barcode") -> coxData

  coxData <- coxData[, -c(1,2)]
  
  coxData %>%
    filter(times > 0) %>%
    filter(!is.na(times)) -> coxData
  
  apply(coxData[,-c(1092, 1093)], MARGIN = 2,function(x){
    as.numeric(as.character(x))
  }) -> coxData[,-c(1092, 1093)]
  
  set.seed(seed)
  sample(groups, replace = TRUE, size = 6085) -> groups
  split(coxData, groups) #coxData_split
}

prepareForumlaSGD <- function(coxData){
  as.formula(paste("Surv(times, patient.vital_status) ~ ",
                   paste(names(coxData[[1]])[-c(1092, 1093)],
                         collapse="+"), collapse = ""))
}


full_cox_loglik_matrix <- function(beta, x, censored){
  order(x$times) -> order2
  x[order2, ] -> xORD
  censored[order2] -> censORD
  sum(censORD*(beta%*%x[, -which(names(x)=='times')] -
                       log(cumsum(exp(beta1*rev(x1) + beta2*rev(x2))))))
}



library(dplyr)
library(RTCGA.clinical)
library(RTCGA.mutations)
library(data.table)
library(coxphSGD)
library(archivist)
#setLocalRepo(getwd())
# createEmptyLocalRepo(getwd(), default = TRUE)
# alink('e8f55d0bc8c17d6c4c663f871866c0ec', repo = 'coxphSGD', user = 'MarcinKosinski', format = 'latex')
# saveToRepo(survivalData)
# alink('8aa74b9f156f087944defb48347e0d3e', repo = 'coxphSGD', user = 'MarcinKosinski', format = 'latex')
# saveToRepo(mutationsData)
# alink('4644873a37d69da344d5db8647389415', repo = 'coxphSGD', user = 'MarcinKosinski', format = 'latex')
# saveToRepo(coxData_split)
# alink('aa0d32d2f32d39197e65ff632fdd600e', repo = 'coxphSGD', user = 'MarcinKosinski', format = 'latex')
# saveToRepo(formulaSGD)
# alink('064277e1c2a1fbea36d7d0ac518b9c8d', repo = 'coxphSGD', user = 'MarcinKosinski', format = 'latex')
# saveToRepo(testCox) # 3eebc99bd231b16a3ea4dbeec9ab5edb
# alink('3eebc99bd231b16a3ea4dbeec9ab5edb', repo = 'coxphSGD', user = 'MarcinKosinski', format = 'latex')
# saveToRepo(trainCox) # 1a06bef4a60a237bb65ca3e2f3f23515
# alink('1a06bef4a60a237bb65ca3e2f3f23515', repo = 'coxphSGD', user = 'MarcinKosinski', format = 'latex')
# saveToRepo(model_1_over_t) # "446ac4dcb7d65bf39057bb341b296f1a"
# alink('446ac4dcb7d65bf39057bb341b296f1a', repo = 'coxphSGD', user = 'MarcinKosinski', format = 'latex')
# saveToRepo(model_1_over_50sqrt_t) #"044ad9f336ac4626ee779f8468dc6a4a"
# alink('044ad9f336ac4626ee779f8468dc6a4a', repo = 'coxphSGD', user = 'MarcinKosinski', format = 'latex')
# saveToRepo(model_1_over_100sqrt_t) # "47de266ea701af9f81d90b9e204250f2"
# alink('47de266ea701af9f81d90b9e204250f2', repo = 'coxphSGD', user = 'MarcinKosinski', format = 'latex')
```


Do analizy badającej wpływ występowania mutacji genów na czas przeżycia wykorzystano dane kliniczne i dane o występujących u pacjentów mutacjach genetycznych. Starano się wykorzystać dane ze wszystkich 38 dostępnych kohort nowotworowych z badania \textit{The Cancer Genome Atlas} (TCGA), jednak nie dla wszystkich kohort umieszczono w badaniu dane o mutacjach. Częśc wspólną nazw dla kohort zawierających zarówno dane kliniczne oraz dane o mutacjach wygenerowaną dzięki wywołaniu 

```{r, eval = TRUE}
(extractCohortIntersection() -> cohorts)
```

\href{https://github.com/MarcinKosinski/coxphSGD/blob/master/gallery/e8f55d0bc8c17d6c4c663f871866c0ec.rda?raw=true}{archivist::aread('MarcinKosinski/coxphSGD/e8f55d0bc8c17d6c4c663f871866c0ec')}

Następnie dla tak otrzymanych 35 kohort nowotworowych uzyskano dane o statusie pacjenta (śmierć bądź cenzurowanie) oraz jego czasie spędzonym pod obseracją dzięki funkcji
```{r, eval = TRUE}
head(extractSurvival(cohorts) -> survivalData)
```

\href{https://github.com/MarcinKosinski/coxphSGD/blob/master/gallery/8aa74b9f156f087944defb48347e0d3e.rda?raw=true}{archivist::aread('MarcinKosinski/coxphSGD/8aa74b9f156f087944defb48347e0d3e')}

Dane o mutacjach występujących wśród tkanek nowotworowych kolejnych pacjentów uzyskano za pomocą
```{r, eval = TRUE}
extractMutations(cohorts, 0.02) -> mutationsData
mutationsData[1:8, c(1,4,56,100,207,801)]
```

\href{https://github.com/MarcinKosinski/coxphSGD/blob/master/gallery/4644873a37d69da344d5db8647389415.rda?raw=true}{archivist::aread('MarcinKosinski/coxphSGD/4644873a37d69da344d5db8647389415')}

gdzie wybrano jedynie te geny, których mutacja dotyczyła co najmniej 2 % pacjentów mających zarówno dane kliniczne jak i dane o występujących mutacjach w genach.

Dla tak otrzymanych dwóch zbiorów danych połączono dla pacjentów informacje kliniczne z informacjami o mutacjach dzięki przypisanym do pacjentów i ich próbek kodów `bcr_patient_barcode`, by ostatecznie podzielić zbiór pacjentów na 100 losowo utworzonych grup.
```{r, eval = TRUE}
set.seed(4561)
prepareCoxDataSplit(mutationsData,survivalData, groups = 100) -> coxData_split
head(coxData_split[[1]][c(1,10), c(210,302,356,898,911,1092:1093)])
```

\href{https://github.com/MarcinKosinski/coxphSGD/blob/master/gallery/aa0d32d2f32d39197e65ff632fdd600e.rda?raw=true}{archivist::aread('MarcinKosinski/coxphSGD/aa0d32d2f32d39197e65ff632fdd600e')}

Niezbędną formułę modelu potrzebną do sprezycowania, które geny (a pozostało ich 1091) należy uwzględnić w modelu uzyskano dzięki pomocniczej funkcji
```{r}
prepareForumlaSGD(coxData_split) -> formulaSGD
```

\href{https://github.com/MarcinKosinski/coxphSGD/blob/master/gallery/064277e1c2a1fbea36d7d0ac518b9c8d.rda?raw=true}{archivist::aread('MarcinKosinski/coxphSGD/064277e1c2a1fbea36d7d0ac518b9c8d')}

Ostatecznie dla 6085 pacjentów, którzy posiadali informacje o występujących mutacjach, oraz dla których odnotowano komplet i poprawność danych klinicznych dotyczących statusu i obserwowanego czasu przeżycia wyliczono wspólczynniki modelu proporcjonalnych hazardów Coxa z wykorzystaniem stochastycznego spadku gradientu do estymacji. Model dopasowano wielokrotnie z różnymi ciągami odpowiadającymi za długość kroku algorytmu, dodatkowo badano różną ilość epok w algorytmie. Dla tak powstałych kilku modeli wybrano ten, który dla swoich współczynników dawał największą wartość funkcji częściowej log-wiarogodności dla niewykorzystanej do uczenia próbki, zawierającej 2 ostatnie zaobserwowane podzbiory obserwacji. Dla każdego z ciągów $1/t, 1/50*\sqrt(t), 100/5*\sqrt(100)$ odpowiadających długościom kroków w algorytmie wyznaczono współczynniki modelu dla 5 epok, dzięki czemu możliwe było rozważanie postępu danego wariantu algorytmu również po 1, 2, 3 czy 4 epokach.

```{r, eval = FALSE, echo=1:7}
coxData_split[99:100] -> testCox
coxData_split[1:98] -> trainCox
coxphSGD(formulaSGD, data = trainCox, max.iter = 490) -> model_1_over_t
coxphSGD(formulaSGD, data = trainCox, max.iter = 490,
         learningRates = function(t){1/(50*sqrt(t))}) -> model_1_over_50sqrt_t
coxphSGD(formulaSGD, data = trainCox, max.iter = 490,
         learningRates = function(t){1/(100*sqrt(t))}) -> model_1_over_100sqrt_t
saveToRepo(testCox)
saveToRepo(trainCox)
saveToRepo(model_1_over_t)
saveToRepo(model_1_over_50sqrt_t)
saveToRepo(model_1_over_100sqrt_t)
```

```{r, echo=FALSE, eval=FALSE}
model_1_over_t$coefficients[c(98, 196, 294, 392, 490)] -> coeffs_1_overt
do.call(rbind, coeffs_1_overt) %>%
  as.data.frame %>%
  mutate(epoka = 1:5) %>%
  tidyr::gather(key=epoka) ->gat
names(gat)[2]<- "gen"
library(ggplot2)
gat %>%
  ggplot(aes(value)) + geom_histogram(fill=4, col = 1, binwidth =  0.01) +
  facet_grid(epoka~.) +
  theme_classic(base_size = 15) +
  ylab('liczność') + xlab('wartości współczynników modelu') +
  ggtitle('Histogramy wartości współczynników modelu po kolejnych epokach') + coord_cartesian(xlim = c(-0.5,0.5)) -> fig1


model_1_over_50sqrt_t$coefficients[c(98, 196, 294, 392, 490)] -> coeffs_over_50sqrt_t
do.call(rbind, coeffs_over_50sqrt_t) %>%
  as.data.frame %>%
  mutate(epoka = 1:5) %>%
  tidyr::gather(key=epoka) ->gat2
names(gat2)[2]<- "gen"
library(ggplot2)
gat2 %>%
  ggplot(aes(value)) + geom_histogram(fill=5, col = 1, binwidth =  0.01) +
  facet_grid(epoka~.) +
  theme_classic(base_size = 15) +
  ylab('liczność') + xlab('wartości współczynników modelu') +
  ggtitle('Histogramy wartości współczynników modelu po kolejnych epokach') + coord_cartesian(xlim = c(-0.25,0.25)) -> fig2

model_1_over_100sqrt_t$coefficients[c(98, 196, 294, 392, 490)] -> coeffs_over_100sqrt_t
do.call(rbind, coeffs_over_100sqrt_t) %>%
  as.data.frame %>%
  mutate(epoka = 1:5) %>%
  tidyr::gather(key=epoka) ->gat3
names(gat3)[2]<- "gen"
gat3 %>%
  ggplot(aes(value)) + geom_histogram(fill=6, col = 1, binwidth =  0.01) +
  facet_grid(epoka~.) +
  theme_classic(base_size = 15) +
  ylab('liczność') + xlab('wartości współczynników modelu') +
  ggtitle('Histogramy wartości współczynników modelu po kolejnych epokach') + coord_cartesian(xlim = c(-0.1,0.1)) -> fig3



gat %>%
  mutate(model = "model1") %>%
  bind_rows(gat2 %>%
              mutate(model = "model2")) %>% 
  bind_rows(gat3 %>%
              mutate(model = "model3")) %>% 
  ggplot(aes(value)) + geom_histogram(fill=4, col = 1, binwidth = 0.001) +
  facet_grid(epoka~model) +
  theme_classic(base_size = 15) +
  ylab('liczność') + xlab('wartość współczynnika modelu') +
  ggtitle('Histogramy wartości współczynników modelu po kolejnych epokach') -> fig4

do.call(rbind, coeffs_over_100sqrt_t) %>% t %>%  as.data.frame -> model3
do.call(rbind, coeffs_over_50sqrt_t) %>% t %>%  as.data.frame -> model2
do.call(rbind, coeffs_1_overt) %>% t %>%  as.data.frame -> model1
names(model3) <- c("epoka1", "epoka2","epoka3", "epoka4", "epoka5")
names(model2) <- c("epoka1", "epoka2","epoka3", "epoka4", "epoka5")
names(model1) <- c("epoka1", "epoka2","epoka3", "epoka4", "epoka5")

library(GGally)
ggpairs(  title = 'Różnice między współczynnikami w kolejnych epokach',
  model1, 
  upper = "blank",
  lower = list(continuous = "points")
) -> fig5 


saveToRepo(fig1) # 3dc2e14a037bbaae9e892dd255150c28
saveToRepo(fig2) # 6e5065abdbeae888a2836c1e59460424
saveToRepo(fig3) # ac9a06e9c6428581cdacb2c1e56e5b57
saveToRepo(fig4) # 60e327d310c600493c6c661f7330b868
saveToRepo(fig5) # db5b77ff56b7128244e88d905173cf22

pdf('hist_overt_t.pdf', width = 10, height = 8 )
fig2
dev.off()

alink('3dc2e14a037bbaae9e892dd255150c28', repo = 'coxphSGD', user = 'MarcinKosinski', format = 'latex')
alink('6e5065abdbeae888a2836c1e59460424', repo = 'coxphSGD', user = 'MarcinKosinski', format = 'latex')
alink('ac9a06e9c6428581cdacb2c1e56e5b57', repo = 'coxphSGD', user = 'MarcinKosinski', format = 'latex')
alink('60e327d310c600493c6c661f7330b868', repo = 'coxphSGD', user = 'MarcinKosinski', format = 'latex')
alink('db5b77ff56b7128244e88d905173cf22', repo = 'coxphSGD', user = 'MarcinKosinski', format = 'latex')




```

Niemożliwe było sprawdzenie założeń modelu dotyczących proporcjonalności hazardu, gdyż zakładano napływającą postać danych (stąd podział danych na 100 grup). Dla takiej postaci pojawiania się danych ciężko także mówić o jakiejkolwiek diagnostyce poprawności dopasowania modelu i dokładności otrzymanych wpsółczynników. Nie stworzono teorii pozwalającej badać istotność statystyczną otrzymanych współczynników w modelu, jednak założono, że współczynniki dostatecznie odległe od $0$ można uznać za istotnie wpływające na czas życia pacjenta. Współczynniki dodatnie oznaczają zwiększenie hazardu pacjenta posiadającego mutację w danym genie w stosunku do pacjentów nie posiadających mutacji w danym genie. Współczynniki ujemne oznaczają zmniejszenie hazardu pacjenta posiadającego mutację w danym genie w stosunku do pacjentów nie posiadających mutacji w danym genie. Wzrost proporcji hazardu można otrzymać dla danego genu poprzez obłożenie współczynnika funkcją wykładniczą o wykładniku $e$.

Wyniki estymacji dla genów zawierających największe co do modułu współczynniki można znaleźć w Tabeli 1.

```{r, echo = FALSE, eval=FALSE}
names(tail(sort(abs(tail(model_1_over_t$coefficients,1)[[1]])),40)) -> top40
tail(model_1_over_t$coefficients,1)[[1]][which(names(tail(model_1_over_t$coefficients,1)[[1]]) %in% top40)] -> real_top40
data.frame(beta = sort(real_top40, decreasing = TRUE),
           exp_beta = exp(sort(real_top40, decreasing = TRUE))) %>% xtable::xtable()


do.call(rbind, trainCox) -> trainCox_df
colMeans(trainCox_df[, -c(1092:1093)]) -> srednie_trainCox_df

data.frame( beta =tail(model_1_over_t$coefficients,1)[[1]],
beta_star = srednie_trainCox_df) -> wyniki

data.frame( gen = rownames(wyniki),
            beta = round(wyniki[, 1], 3),
            exp_beta = round(exp(wyniki[, 1]),2),
            srednia = round(wyniki[, 2],3),
            beta_star = round(wyniki[, 1]/wyniki[, 2], 2) ) %>%
  arrange(desc(beta_star)) %>%
  .[1:40,] %>% xtable::xtable()


aoptions('repoDir', getwd())
loadFromLocalRepo('446ac4dcb7d65bf39057bb341b296f1a')

do.call(rbind, model_1_over_t$coefficients) -> wspolczynniki
qplot(1:491,wspolczynniki[ ,which(colnames(wspolczynniki) == "BRAF")]) +
  xlab('Krok algorytmu') +
  ylab('Wartość współczynnika') +
  theme_minimal(base_size = 20) +
  ggtitle('Wartości współczynnika genu BRAF') -> fig8
qplot(1:491,wspolczynniki[ ,which(colnames(wspolczynniki) == "EGFR")]) +
xlab('Krok algorytmu') +
  ylab('Wartość współczynnika') +
  theme_minimal(base_size = 20) +
  ggtitle('Wartości współczynnika genu EGFR') -> fig9

saveToRepo(fig8) # 3cd8e1f6da766d3028fc2d8f5fef220f
alink('3cd8e1f6da766d3028fc2d8f5fef220f', repo = 'coxphSGD', user = 'MarcinKosinski', format = 'latex')
saveToRepo(fig9) # 0f5e8e306cc2cba11fceb2bb5f34cbeb
alink('0f5e8e306cc2cba11fceb2bb5f34cbeb', repo = 'coxphSGD', user = 'MarcinKosinski', format = 'latex')

pdf('fig8.pdf', width = 10, height = 8 )
fig8
dev.off()
pdf('fig9.pdf', width = 10, height = 8 )
fig9
dev.off()
```


# wykresy przeżycia

```{r, eval=FALSE}
library(archivist)
setLocalRepo(getwd())
loadFromLocalRepo('1a06bef4a60a237bb65ca3e2f3f23515')
loadFromLocalRepo('3eebc99bd231b16a3ea4dbeec9ab5edb')

do.call(rbind,testCox) -> testCox_binded
do.call(rbind,trainCox) -> trainCox_binded
library(dplyr)
library(survMisc)
trainCox_binded %>%
  select(patient.vital_status, times, BRAF, EGFR) %>%
  survfit( Surv(times, patient.vital_status) ~ BRAF, data = .) %>%
  survMisc:::autoplot.survfit( titleSize=12, type="CI", palette = "Set1",
                               alpha = 0.7, survLineSize=2,
                               pX = 0.3, sigP =3, title = "Przeżycie a mutacja genu BRAF" ) -> km_plot

xlims <- c(0,5000)
library(ggplot2)
km_plot[[1]] <- km_plot[[1]] +
  coord_cartesian(xlim = c(xlims[1],xlims[2])) +
  theme_light(base_size = 22) 
km_plot[[2]] <- km_plot[[2]] +
   coord_cartesian(xlim = xlims)+
  theme_light(base_size = 22) 
pdf("BRAF.pdf", width = 10, height = 8)
survMisc::autoplot(km_plot)
dev.off()
```

